臺灣士林地方法院刑事裁定
111年度單禁沒字第21號
聲  請  人  臺灣士林地方檢察署檢察官
被      告  蕭正發




上列聲請人因被告違反毒品危害防制條例案件，聲請宣告沒收（
111年度聲沒字第8號、110年度毒偵字第1184號），本院裁定如
下：
    主  文
聲請駁回。
    理  由
一、聲請意旨略以: 被告蕭正發施用第二級毒品案件，業經聲請
    人以110年度毒偵字第691、1184、2058號為不起訴處分確定
    ，扣案之吸管1支，經檢出第二級毒品甲基安非他命成分，
    係屬違禁物，爰依刑法第38條第1項、第40條第2項、毒品危
    害防制條例第18條第1項前段規定，聲請宣告沒收銷燬等情
    。
二、按刑法有關沒收之相關規定業自民國105年7月1日施行，105
    年7月1日前施行之其他法律關於沒收、追徵、追繳、抵償之
    規定，不再適用；沒收、非拘束人身自由之保安處分適用裁
    判時之法律，此觀刑法施行法第10條之3、修正後刑法第2條
    第2項可明。次按違禁物，不問屬於犯罪行為人與否，沒收
    之；違禁物或專科沒收之物得單獨宣告沒收，修正後刑法第
    38條第1項、第40條第2項定有明文，新修正刑法雖已將沒收
    修正為具獨立性之法律效果，其宣告不必然附隨於裁判為之
    ，因事實上或法律上原因未能追訴犯罪行為人之犯罪或判決
    有罪者，亦得單獨宣告沒收，惟除該違禁物係無主物，可無
    庸有裁判之主體，而逕依檢察官之聲請予以宣告沒收外，仍
    須就該違禁物之案件加以調查認定，釐清責任歸屬後，認該
    違禁物與犯罪行為人之犯行有某種程度之關連，始得不問屬
    於犯罪行為人與否，對該犯人於裁判時併宣告沒收之，或對
    該犯人單獨宣告沒收；非謂凡違禁物即得對任何人為沒收之
    宣告。故若該毒品之真實持有人確非被告，檢察官自不能置
    第三人施用或持有毒品之犯行於不顧，逕向法院聲請對被告
    單獨宣告沒收銷燬。
三、經查：
（一）被告於110年2月9日上午7時許，在新北市淡水區工地，以
      將第二級毒品甲基安非他命放置於玻璃球內，以火燒烤後
      吸食所生煙霧之方式，施用第二級毒品，嗣其於同日晚間
      7時20分許，在當時所住新北市○○區○○路000號，因另案經
      警執行拘提，警方當場在該址櫃子上查獲塑膠吸管1只，
      並經被告同意採集尿液檢體送驗，尿液檢驗結果呈安非他
      命、甲基安非他命陽性反應；而被告另因施用毒品案件，
      經依臺灣新北地方法院110年度毒聲字第1063號裁定執行
      觀察、勒戒後，認無繼續施用毒品之傾向，於110年9月11
      日執行完畢釋放，並經臺灣新北地方檢察署檢察官以110
      年度毒偵緝字第569號為不起訴處分確定，因被告於110年
      2月9日所為上開施用第二級毒品行為，係在前述觀察、勒
      戒執行前所為，為觀察、勒戒效力所及，是聲請人就被告
      於110年2月9日所為前開施用第二級毒品犯行，以110年度
      毒偵字第1184號為不起訴處分等情，業經被告於警詢及檢
      察事務官詢問時陳明無誤【見臺灣士林地方檢察署110年
      度毒偵字第1184號卷（下稱毒偵1184卷）第5頁反面至第6
      頁、第33頁】，並有新北市政府警察局淡水分局搜索扣押
      筆錄、扣押物品目錄表、勘察採證同意書、新北市政府警
      察局受採集尿液檢體人姓名及檢體編號對照表、查獲現場
      照片、扣案物照片、台灣檢驗科技股份有限公司濫用藥物
      實驗室－台北110年3月5日出具之濫用藥物檢驗報告、不起
      訴處分書（見毒偵1184卷第3頁、第7頁至第8頁 、第14頁
      至第16頁、第35頁正反面）及臺灣高等法院被告前案紀錄
      表在卷為憑，堪以認定。
（二）警方於110年2月9日在上址查扣之塑膠吸管1支，經檢驗後
      ，含有第二級毒品甲基安非他命成分，此有台灣尖端先進
      生技醫藥股份有限公司毒品原物鑑定實驗室110年4月6日
      出具之毒品證物鑑定分析報告附卷可佐（見毒偵1184卷第
      26頁），足認該扣案吸管屬違禁物無誤；且被告於警詢時
      ，陳稱其不知該吸管為何人所有等詞（見毒偵1184卷第6
      頁）。惟依前所述，扣案吸管係警方在新北市○○區○○路00
      0號櫃子上查獲，非在被告身上查扣，且被告於警詢時，
      已陳明其於110年2月9日經警拘提時，僅暫時借住在新北
      市○○區○○路000號數日，該址係由綽號「阿豐」之男子提
      供予其居住等語（見毒偵1184卷第5頁反面至第6頁），嗣
      被告於檢察事務官詢問時，復明確指稱上述扣案吸管為劉
      勝豐所有，因警方係在劉勝豐的工廠查獲該吸管等語（見
      毒偵1184卷第30頁）；然依現有卷內證據資料，未見偵查
      機關就被告上開所述內容之真偽進行調查，則被告是否為
      扣案吸管之真實持有人，即非無疑，此外，聲請人未提出
      其他證據證明扣案吸管確與被告具有關連，亦即該扣案含
      有第二級毒品成分之吸管可能屬於他人犯罪之證據，參酌
      前揭所述，自不得就被告宣告沒收銷燬。從而，本件聲請
      為無理由，應予駁回。
四、依刑事訴訟法第455條之36第1項前段，裁定如主文。 
中　　華　　民　　國　　111 　年　　3 　　月　　4 　　日
                  刑事第一庭法  官  邰婉玲
以上正本證明與原本無異。
如不服本裁定，應於送達後5日內，向本院提出抗告狀。
因疫情而遲誤不變期間，得向法院聲請回復原狀。
                            書記官  劉致芬
中　　華　　民　　國　　111 　年　　3 　　月　　4 　　日